【裁判字號】    99,審訴,2068
【裁判日期】    990819
【裁判案由】    毒品危害防制條例
【裁判全文】
臺灣高雄地方法院刑事判決            99年度審訴字第2068號
公  訴  人  臺灣高雄地方法院檢察署檢察官
被      告  甲○○
上列被告因毒品危害防制條例案件，經檢察官提起公訴（99年度
毒偵字第2978號），被告就被訴事實均為有罪陳述，經本院告知
簡式審判程序之旨，並聽取公訴人及被告之意見後，合議庭裁定
由受命法官獨任依簡式審判程序審理，判決如下：
    主  文
甲○○施用第一級毒品，累犯，處有期徒刑壹年貳月，扣案之第
一級毒品海洛因壹拾肆包（合計淨重零點柒參公克、空包裝總重
參點參陸公克）均沒收銷燬之；又施用第二級毒品，累犯，處有
期徒刑玖月；應執行有期徒刑壹年捌月，扣案之第一級毒品海洛
因壹拾肆包（合計淨重零點柒參公克、空包裝總重參點參陸公克
）均沒收銷燬之。
    事  實
一、甲○○前於民國88年間，因施用毒品案件，經本院以88年度
    毒聲字第1022號裁定令入勒戒處所施以觀察、勒戒，認有繼
    續施用毒品傾向，復經本院以88年度毒聲字第1494號裁定令
    入戒治處所施以強制戒治，於89年2月25日執行完畢，由臺
    灣高雄地方法院檢察署檢察官以89年度戒毒偵字第273號為
    不起訴處分確定。復於90年間，因施用毒品案件，經本院以
    90年度毒聲字第808號裁定令入戒治處所施以強制戒治，同
    案經本院以90年度旗簡字第51號判處有期徒刑6 月；另因施
    用毒品案件，經臺灣屏東地方法院以90年度訴字第730 號判
    處有期徒刑1 年、10月，上開案件合併定應執行刑為有期徒
    刑1 年10月確定。再於91年間因施用毒品案件，經本院以91
    年度訴字第764 號判處有期徒刑1 年2 月、1 年，合併定應
    執行刑為有期徒刑2 年確定。又於92年間因施用毒品案件，
    經本院以92年度訴字第1040號判處有期徒刑1 年3 月、1 年
    1 月，嗣經減刑為有期徒刑7 月15日、6 月15日，合併定應
    執行刑為有期徒刑1 年1 月確定，上開應執行刑接續執行，
    於96年12月24日縮短刑期假釋出監，於97年2 月11日假釋期
    滿未經撤銷視為執行完畢。詎其猶不知悔改，竟基於施用第
    一級毒品海洛因及施用第二級毒品甲基安非他命之犯意，於
    取得第一級毒品海洛因後即99年4 月29日14時，在高雄縣旗
    山鎮○○街31巷34號住處內，以將第一級毒品海洛因摻入香
    菸點燃吸食之方式，施用第一級毒品海洛因1 次。另於施用
    第一級毒品海洛因後，在上開住處，以玻璃球燒烤吸食煙霧
    之方式，施用第二級毒品甲基安非他命1 次。嗣於同年4 月
    29日18時25分許，在高雄縣旗山鎮○○街25號前，因形跡可
    疑為警盤查，當場扣得第一級毒品海洛因14包（合計淨重
    0.73公克、空包裝總重3.36公克），經警採集其尿液送驗，
    結果呈嗎啡、可待因、甲基安非他命陽性反應，始悉上情。
二、案經高雄縣政府警察局旗山分局報請臺灣高雄地方法院檢察
    署檢察官偵查起訴。
    理  由
一、本件被告甲○○所犯均為死刑、無期徒刑、最輕本刑為3年
    以上有期徒刑以外之罪，其於準備程序中就被訴事實為有罪
    之陳述，經本院告知簡式審判程序之旨，並聽取當事人意見
    後，合議庭認宜進行簡式審判程序，爰依刑事訴訟法第273
    條之1第1項規定，裁定由受命法官獨任進行簡式審判程序，
    合先敘明。
二、上揭犯罪事實均據被告甲○○於本院審理中坦承不諱；復有
    第一級毒品海洛因14包扣案可憑；又其為警所採集尿液經送
    檢驗後，結果呈嗎啡、可待因、甲基安非他命之陽性反應，
    有高雄縣政府警察局旗山分局毒品危害防制條例嫌犯代號與
    真實姓名對照表（檢體編號：103）、台灣檢驗科技股份有
    限公司99年5月12日濫用藥物尿液檢驗報告各1份附卷可稽。
    另扣案之白色粉末14包，經送鑑驗結果，均係第一級毒品海
    洛因（合計淨重0.73公克、空包裝總重3.36公克），有法務
    部調查局濫用藥物實驗室99年6月15日鑑定書1紙附卷可稽，
    足認被告自白均核與事證相符，自得為認定被告犯罪之依據
    。故本案事證明確，被告犯行均堪以認定。又被告曾受如事
    實欄所載之強制戒治處分執行完畢後5年內，再犯施用毒品
    罪而經依法追訴處罰完畢等事實，亦有卷附本院院內索引卡
    紀錄表、臺灣高等法院被告前案紀錄表各1份在卷可按。按
    毒品危害防制條例第20條、第23條於93年1月9日修正施行後
    ，將施用毒品之刑事處遇程序，區分為「初犯」及「五年內
    再犯」、「五年後再犯」3種，其立法理由謂：「初犯」經
    觀察、勒戒或強制戒治執行完畢釋放後，「五年內再犯」者
    ，因其再犯率甚高，原實施之觀察、勒戒及強制戒治既已無
    法收其實效，爰依法追訴或裁定交付審理。至於經觀察、勒
    戒或強制戒治執行完畢釋放後，「五年後再犯」者，前所實
    施之觀察、勒戒或強制戒治已足以遮斷其施用毒品之毒癮，
    為期自新及協助其斷除毒癮，仍適用「初犯」規定，先經觀
    察、勒戒或強制戒治之程式。從而依修正後之規定，僅限於
    「初犯」及「五年後再犯」二種情形，始應先經觀察、勒戒
    或強制戒治程序。倘被告於5年內已再犯，經依法追訴處罰
    ，縱其第3次再度施用毒品之時間，在初犯經觀察、勒戒或
    強制戒治執行完畢釋放5年以後，已不合於「五年後再犯」
    之規定，且因已於「五年內再犯」，顯見其再犯率甚高，原
    實施觀察、勒戒或強制戒治，已無法收其實效，即應依該條
    例第10條處罰，此有最高法院95年第7次刑事庭決議要旨可
    參。從而，被告於前開初犯經強制戒治處分執行完畢釋放後
    「五年內再犯」施用毒品罪，並經依法追訴處罰完畢，而本
    件被告再度施用毒品犯行，已不合於「五年後再犯」之規定
    ，揆諸前揭說明即應依毒品危害防制條例第10條施用毒品罪
    論罪科刑。
三、核被告所為，係犯毒品危害防制條例第10條第1項之施用第
    一級毒品罪、同條第2項之施用第二級毒品罪。其施用第一
    級毒品海洛因與第二級毒品甲基安非他命前各別持有海洛因
    、甲基安非他命之低度行為，應各為施用之高度行為所吸收
    ，均不另論罪。又被告所犯前揭2罪間，犯意各別，且行為
    及時間互殊，應予分論併罰。又被告有如事實欄所載論罪科
    刑執行完畢之紀錄，有前開被告前案紀錄表在卷可證，其於
    該徒刑執行完畢後5年內，故意再犯本件法定刑均為有期徒
    刑以上之罪，為累犯，各應依刑法第47條第1項規定，加重
    其刑。爰審酌被告前因施用毒品之犯行，經施以觀察、勒戒
    、強制戒治處分及法院科刑判決執行完畢後，仍無法戒除毒
    癮，竟再為本件犯行，足見其惡習已深且戒絕毒癮之意志不
    堅，未能體悟施用毒品對自己、家人造成之傷害及社會之負
    擔；惟念被告犯後坦承犯行，態度尚可，另慮及施用毒品本
    質上係屬戕害自身健康之行為，尚未直接危害他人，反社會
    性程度應屬較低；及被告之生活狀況、品行、智識程度等一
    切情狀，分別量處如主文所示之刑，並定其應執行之刑，藉
    資懲儆。末按查獲之第一、二級毒品，不問屬於犯人與否，
    均沒收銷燬之，毒品危害防制條例第18條第1項前段定有明
    文。扣案之白色粉末14包，經鑑定結果均係第一級毒品海洛
    因，業如上述；另包裝袋與其上殘留之毒品，均已難以分析
    剝離，自應與第一級毒品海洛因同視，爰依上開規定均宣告
    沒收銷燬之；至鑑驗耗損之毒品，既已滅失，均無庸再宣告
    沒收銷燬，併此敘明。
據上論斷，應依刑事訴訟法第273條之1第1項、第299條第1項前
段，毒品危害防制條例第10條第1項、第2項、第18條第1項前段
，刑法第11條、第47條第1項、第51條第5款，判決如主文。
本案經檢察官黃齡慧到庭執行職務。
中    華    民    國    99    年    8     月    19    日
                  刑事第十庭    法  官    李代昌
以上正本證明與原本無異。
如不服本判決應於收受本判決後10日內向本院提出上訴書狀，並
應敘述具體理由，如未敘述上訴理由者，應於上訴期間屆滿後20
日內補提理由書狀於本院（均須按他造當事人之人數附繕本）「
切勿逕送上級法院」。
中    華    民    國    99    年    8     月    19    日
                                書記官   黃振祐
附錄本判決論罪科刑適用法條：
毒品危害防制條例第10條
施用第一級毒品者，處6月以上5年以下有期徒刑。
施用第二級毒品者，處3年以下有期徒刑。

司法院資訊處製作；財團法人民間司法改革基金會備份。
